【裁判字號】    97,交易,36
【裁判日期】    971111
【裁判案由】    過失傷害
【裁判全文】
臺灣基隆地方法院刑事判決              97年度交易字第36號
公  訴  人  臺灣基隆地方法院檢察署檢察官
被      告  丁○○
上列被告因過失傷害案件，經檢察官提起公訴（97年度偵字第90
8 號），本院判決如下：
    主  文
丁○○因過失傷害人，處拘役伍拾日，如易科罰金，以新臺幣壹
仟元折算壹日。
    事  實
一、丁○○於民國96年8 月22日上午7 時許，駕駛DB-1720 號自
    用小客車，沿臺二線由金山往萬里方向行駛，在行經行車速
    限為每小時50公里之臺二級47.5公里萬里隧道處，本應注意
    駕駛汽車，行車速度應依速限標誌或標線之規定，且汽車在
    同一車道行駛時，除擬超越前車外，後車與前車之間應保持
    隨時可以煞停之距離，而依當時天候晴，隧道有照明，柏油
    舖裝，路面乾燥無缺陷，無障礙物，視距良好，於客觀上並
    無不能注意之情事，詎丁○○竟疏未注意及此，而以時速約
    60至70公里之速度超速行駛，且未與前車保持隨時可以煞停
    之安全距離，致其駕駛上開自用小客車進入萬里隧道後，遽
    見前方同一車道之由丙○○所駕駛之車號FX-1895 號自用小
    貨車時，煞車不及，因而自後追撞上開由丙○○所駕駛之上
    開自用小貨車，致丙○○所駕駛之上開自用小貨車失控打滑
    翻覆，丙○○並因而受有背部、左肩部及腹部多處挫傷之傷
    害；而丁○○所駕駛之自用小客車亦因而失控擦撞萬里隧道
    南北隧道聯絡道後，停止在萬里隧道南北隧道聯絡道上。丁○○於肇事後停留在現場，於員警據報前往肇事現場處理時
    ，當場承認為肇事人，對於未發覺之罪自首而接受裁判。
二、案經丙○○訴由臺灣基隆地方法院檢察署檢察官偵查後起訴
    。
    理  由
壹、程序事項（關於證據能力）
    按被告以外之人於審判外之言詞或書面陳述，除法律有規定
    者外，不得作為證據，刑事訴訟法第159條第1項固有明文；
    惟按被告以外之人於審判外之陳述，雖不符同法第159 條之
    1 至第159 條之4 規定，而經當事人於審判程序同意作為證
    據，法院審酌該言詞陳述或書面陳述作成時之情況，認為適
    當者，亦得為證據。又當事人、代理人或辯護人於法院調查
    證據時，知有第159 條第1 項不得為證據之情形，而未於言
    詞辯論終結前聲明異議者，視為有前項之同意，同法第159
    條之5 亦定有明文。本案以下所引用之證據，檢察官及被告
    丁○○於本院審理時均未聲明異議，視為同意作為證據，經
    本院審酌該等證據之作成情況，核無違法取證或其他瑕疵，
    認均適於為本案認定事實之依據，依刑事訴訟法第159 條之
    5 規定，均有證據能力。
貳、實體事項
一、訊據被告固坦承於96年8 月22日上午7 時許，駕駛DB-1720
    號自用小客車，沿臺二線由金山往萬里方向行駛，於進入臺
    二線萬里隧道時，車速約時速60-70 公里之事實，然矢口否
    有何過失傷害犯行，辯稱：其駕車進入萬里隧道時，即見證
    人丙○○所駕駛之自用小貨車翻覆在其車道前方，其遂將方
    向盤往左打，以避免撞擊證人丙○○所駕駛之自用小貨車，
    終因閃避不及，致所駕駛之自用小客車右前方向燈擦撞及證
    人丙○○所駕駛之自用小貨車右照後鏡（擦撞處如偵卷第25
    頁下方照片被告以紅筆標示處），後來其所駕車輛於撞擊隧
    道內緊急聯絡道牆壁後停止（撞擊處如偵卷第27頁上方照片
    所示），其所駕車輛車頭及引擎蓋之所以毀損（如偵卷第27
    頁下方照片所示），係因所駕車輛撞擊隧道內緊急聯絡道所
    致，而非自後追撞證人丙○○所駕車輛所致，是證人丙○○
    所受傷害並非其造成云云。經查：
  (一)證人丙○○於96年8 月22日上午7 時許，駕駛FX-1895 號自
    用小貨車，沿臺二線由金山往萬里方向行駛，行經萬里隧道
    後，翻覆在隧道內外側車道，證人丙○○因而受有背部、左
    肩部及腹部多處挫傷之傷害；另被告所駕駛之DB-1720 號自
    用小客車則停在隧道內之南北向聯絡道內之事實，為被告所
    不爭執，並據證人丙○○證述在卷，且有道路交通事故現場
    圖、道路交通事故調查報告表(一)(二)、事故現場照片24張（見
    偵卷第16-19 頁、第25-28 頁、本院卷第82-89 頁）及證人
    丙○○之財團法人北海岸金山醫院甲種診斷證明書影本1 紙
    （見偵卷第5 頁）附卷為憑。
  (二)有關本件車禍發生之原因，被告雖一再以前詞置辯，然查：
    1.證人丙○○於96年8 月22日警詢時證稱：其駕駛FX-1895
      號自用小貨車，在萬里隧道外側車道行駛，不知何故，遭
      後方同向由被告所駕駛之DB-1720 號自用小客車撞上，然
      後其所駕駛之FX-1895 號自用小貨車即翻車等語（見偵卷
      第21頁）；於97年3 月14日檢察官偵訊時指稱：車禍當時
      ，其係駕駛FX-1895 號自用小貨車，沿臺二線自金山往基
      隆方向行駛，行經萬里隧道（偵訊筆錄誤載為野柳隧道）
      ，突然聽到一聲很大聲音，其所駕駛之車輛即一直往旁偏
      ，後來即翻覆等語（見偵卷第10頁）；於本院97年6 月10
      日訊問時證稱：車禍時其聽到一聲很大的撞擊聲，同時感
      覺所駕車輛左後方有東西一直推過來，且車輛開始打滑，
      其為避免因踩死煞車，車輛打滑更嚴重，乃輕踩煞車，結
      果車輛還是翻覆，翻車後即有檢查車輛受損情形，發現車
      輪並無破胎現象，煞車系統完好，車後保險桿、備胎均遭
      撞落在地等語（見本院卷第15-16 頁）；於本院97年7 月
      8 日審理時證稱：車禍發生當時是聽到有聲響，然後感覺
      後車斗部分有外力推著其車輛，車速突然變得比原先的還
      要快，車禍後發現所駕駛之車輛後方保險桿、備胎及左側
      尾燈受損（詳見偵卷第26頁上方照片證人丙○○所標識車
      損部分），木製車後斗部分有裂開之情形（詳見偵卷第43
      頁下方、54頁上方照片證人丙○○所標識車損部分）。又
      證人即最先抵達車禍現場之臺北縣政府警察局金山分局萬
      里分駐所員警甲○○於本院97年7 月8 日審理時證稱：其
      接獲110 通報抵達車禍現場時，被告係供稱係其撞到證人
      丙○○之車輛，且當時被告並未供稱係證人丙○○之車輛
      先翻覆後，被告再撞到證人丙○○之車輛，而證人丙○○
      告訴其車輛後部遭撞，其乃查看證人丙○○車輛受損情形
      ，發現證人丙○○所駕駛自用小貨車車後斗部分，確實有
      遭撞擊凹陷不平之痕跡（見偵卷第26頁上方及43頁下方照
      片，證人甲○○以藍色原子筆標識所見撞擊痕跡）等語（
      見本院卷第55-57 頁）。互核上開證人丙○○及甲○○所
      指證人賴柏所駕車輛於本件車禍後受損部位均係在後車斗
      及後車斗下方。再觀諸證人丙○○所駕車輛於本件車禍後
      經警所拍攝之照片（見偵卷第25頁下方、第26頁、本院卷
      第83頁、第84頁上方、第86頁上方、第87頁上方），證人
      丙○○所駕車輛輪胎完整，並無爆胎之情形，並佐以卷附
      道路交通事故現場圖所示 (見偵卷第16-17 頁)， 證人丙○○所駕車輛開始翻覆刮擦地面之前，留有煞車痕跡，可
      見證人丙○○所駕車輛於車禍發生當時煞車系統完好，復
      參以車輛在機棫性能正常情形下，倘非受外力撞擊，鮮有
      自行翻覆之機械原理，認證人丙○○上開證述係遭被告駕
      車自後追撞致車輛打滑翻覆等語，並非無稽。
    2.本院觀諸卷附被告車輛毀損照片所示（見偵卷第27頁下方
      、本院卷第88頁下方、第89頁），被告所駕車輛引擎蓋自
      中間凸起，而車輛前方保險桿位置則平整無凹陷痕，認被
      告所駕車輛於車禍發生時，車輛引擎蓋位置應係受外力碰
      撞點。因之本院為確定證人丙○○所駕車輛受損部位（證
      人丙○○所駕車輛於本件車禍後未經修復，無法啟動），
      並比對被告及證人丙○○車輛受損部位是否相符（被告供
      稱所駕車輛於本件車禍後報廢，現不知去向【然本院於97
      年6 月12日以公路監理電子閘門系統查閱該車車籍資料結
      果，該車牌照狀況正常，並未繳銷，見本院卷第42頁車號
      查詢汽車車籍】，本院乃借得同型車輛資為比對；證人丙○○車輛無法啟動，本院乃借得相近高度車輛資為比對）
      ，乃於97年8 月22日前往臺北縣金山鄉南勢湖74號，勘驗
      證人丙○○所駕FX-1895 號自用小貨車毀損部位，該日證
      人丙○○及甲○○均到場指出本件車禍發生後當日所見證
      人丙○○車輛毀損部位均在車輛後車斗及後車斗下方；本
      院繼而前往基隆市○○○路高鼎車行，在該處借得與被告
      所駕DB-1720 號自用小客車（車籍資料見本院卷第38頁）
      同型之IM-9675 號自用小客車（車主不願將車出借至證人
      丙○○停放車輛處，本院因之在車主所在之基隆市○○○
      路高鼎車行進行車損比對；車籍資料見本院卷第130 頁）
      ，並將之與借得之較證人丙○○所駕FX-1895 號自用小貨
      車（車籍資料見本院卷第37頁）車輛略高之7A-6377 號自
      用小貨車（車籍資料見本院卷第128 頁）進行車損比對，
      證人丙○○及甲○○乃再次指出車禍發生當日所見證人丙○○所駕車輛受損位置，並進行2 車受損部位比對，結果
      發現證人丙○○及甲○○所指證人丙○○所駕車輛受損位
      置高度與被告所駕車輛引擎蓋受損位置相符，此製有刑事
      勘驗筆錄暨勘驗照片等1 份在卷可憑（見本院卷第90-125
      頁），益徵證人丙○○上開證稱係遭被告駕車自後追撞之
      事實為真，洵堪採信。
    3.至被告雖辯稱其駕車進入萬里隧道時，證人丙○○之車輛
      即已在車道內翻覆，其為閃避證人丙○○翻覆之車輛，將
      方向盤打左，故其所駕車輛右前車燈擦撞證人丙○○車輛
      右後照鏡云云，然本院觀諸卷附證人丙○○車輛於本件車
      禍後經警所拍攝照片（見偵卷第25頁下方、本院卷第83頁
      下方），證人丙○○所駕車輛右後照鏡完好，並無擦撞痕
      跡，被告此部分所辯即顯與事證不實。又被告雖另辯稱其
      所駕車輛車頭毀損之原因，係因其所駕車輛撞擊萬里隧道
      內之南北向聯絡道牆避所致云云，然本院觀諸被告所駕車
      輛前方保險桿係掉落在證人丙○○所駕車輛翻覆地點之後
      （見偵卷第26頁下方照片，由萬里往金山方向拍攝），而
      非被告所指撞擊地點地面（見偵卷第27頁上方照片），且
      被告車輛前方保險桿位置平整，並無凹陷痕跡（見偵卷第
      27頁下方照片），而被告所指撞擊地點牆壁則係呈現括擦
      痕跡，凡此均與被告所指正面撞擊力道所應呈陷之車輛受
      損情形不符，台灣省台北縣區車輛行車事故鑑定委員會亦
      同此見解，有該鑑定委員會97年4 月14日北縣鑑字第0975
      180077號函在卷可憑（見偵卷第39-40 頁），是被告此部
      分所辯顯不合常理。綜上，被告上開辯解之詞，顯與事證
      不符，又不合於常理，核係臨訟杜撰之詞，委無足取。
  (三)按行車速度，依速限標誌或標線之規定；又汽車在同一車道
    行駛時，除擬超越前車外，後車與前車之間應保持隨時可以
    煞停之距離，道路交通安全規則第93條第1 項前段、第94條
    第1 項分別定有明文，被告領有合格駕駛執照，且駕駛自用
    小客車於道路上行駛，自應注意上開交通安全規定。而依卷
    附道路交通事故調查表(一)所載，本件車禍發生當日天候晴，
    隧道有照明，柏油舖裝，路面乾燥無缺陷，無障礙物，視距
    良好，於客觀上並無不能注意之情事，詎丁○○竟疏未注意
    及此，貿然以時速約60-70 公里之速度行駛，並自後追撞證
    人丙○○所駕駛之車輛，其就本件車禍之發生，顯有超速及
    未與同一車道之前車保持隨時可以煞停之安全距離之過失，
    乃至為灼然。
  (四)證人丙○○因本件車禍受有背部、左肩部及腹部多處挫傷之
    傷害，業如前認定，則被告之過失行為與證人丙○○所受傷
    害間，自具有相當因果關係，被告猶辯稱證人丙○○所受之
    傷害非其所造成云云，實無足取。
  (五)綜上，本案事證明確，被告之辯解均無足採信，其犯行洵堪
    認定，應依法論科。
二、核被告所為，係犯刑法第284 條第1 項前段之過失傷害罪。
    被告於肇事後，在有偵查權限之機關及公務員發覺其犯行前
    ，即向據報前來處理之警員即證人甲○○自承肇事，並接受
    裁判，有被告於車禍當日之96年8 月22日警詢筆錄1 份在卷
    可憑（見偵卷第24頁），且據證人甲○○證述在卷（本院卷
    第54頁），是被告之犯行符合自首要件，爰依刑法第62條前
    段之規定減輕其刑。至被告嗣於檢察官偵訊及本院訊問時雖
    翻異其自白，否認駕車自後追撞證人丙○○所駕駛之車輛云
    云，然此核係被告抗辯權之行使，不影響其前已自首之法律
    效果，併此敘明。爰審酌被告因駕車疏忽而肇事，致證人丙○○受傷，其過失情節雖非輕，然倖證人丙○○所受傷勢非
    重，兼衡被告於檢察官偵訊及本院審理時矢口否認犯行，飾
    詞圖卸之犯後態度等一切情狀，量處如主文所示之刑，併諭
    知易科罰金之折算標準，以示懲儆。
據上論斷，應依刑事訴訟法第299 條第1 項前段，刑法第284 條
第1 項前段、第62條、第41條第1 項前段，刑法施行法第1 條之
1 ，判決如主文。
本案經檢察官乙○○到庭執行職務。
中    華    民    國    97    年    11    月    11    日
                  交通法庭法  官   劉桂金
以上正本證明與原本無異。
如不服本判決應於收受本判決後10日內向本院提出上訴書狀，其
未敘述上訴理由者，並得於提起上訴後10日內向本院補提理由書
狀（均須按他造當事人之人數附繕本）「切勿逕送上級法院」。
中    華    民    國    97    年    11    月    11    日
                          書記官   鄧順生
附錄論罪法條：
刑法第284條
因過失傷害人者，處6 月以下有期徒刑、拘役或5 百元以下罰金
，致重傷者，處1 年以下有期徒刑、拘役或5 百元以下罰金。


司法院資訊處製作；財團法人民間司法改革基金會備份。
